臺灣高雄地方法院民事裁定　　　　　100年度消債更字第231號
聲　請　人　李佳真
上列當事人聲請消費者債務清理事件，本院裁定如下：
    主  文
債務人李佳真自民國一百年十月七日下午十六時起開始更生程序
。
命司法事務官進行本件更生程序。
    理  由
一、本件聲請意旨略以：伊有不能清償債務情事，曾依「中華民
    國銀行公會會員辦理消費金融案件無擔保債務協商機制」請
    求共同協商債務清償方案成立，約定自95年8  月起，分120
    期，每月10日清償新臺幣（下同）10,490元。然聲請人於協
    商成立後因公司縮編而非自願離職，而聲請人除支付個人生
    活費用外，尚須扶養一名子女，實無力償還而繳納27期款項
    後即毀諾，顯已盡相當之還款誠意，因客觀上無收入，實有
    不可歸責於已事由，致履行顯有重大困難，爰聲請准予裁定
    更生等語。
二、按債務人不能清償債務或有不能清償之虞者，得依消費者債
    務清理條例所定更生或清算程序，清理其債務。債務人無擔
    保或無優先權之債務總額未逾1200萬元者，於法院裁定開始
    清算程序或宣告破產前，得向法院聲請更生。又於消費者債
    務清理條例施行前，債務人依金融主管機關協調成立之中華
    民國銀行公會會員，辦理消費金融案件無擔保債務協商機制
    與金融機構成立之協商，準用同條例第151 條第5 項之規定
    ，即債務人與金融機構協商成立者，不得聲請更生或清算，
    但因不可歸責於己之事由，致履行顯有重大困難者，不在此
    限。如法院開始更生程序之裁定，應載明其年、月、日、時
    ，並即時發生效力。法院裁定開始更生或清算程序後，得命
    司法事務官進行更生或清算程序，必要時得選任律師、會計
    師或其他適當之自然人或法人一人為監督人或管理人。消費
    者債務清理條例第3 條、第42條第1 項、第151 條第5 項、
    第6 項、第45條第1 項及第16條第1 項分別定有明文。
三、經查，聲請人所主張之上開事實，業據提出財產及收入狀況
    說明書（卷9-13頁、210-212 頁、226-228 頁）、債權人清
    冊（卷14-15 頁）、戶籍謄本（卷18-19 頁、132-135 頁、
    149- 151頁、164-165 頁）、財團法人金融聯合徵信中心當
    事人綜合信用報告（卷20-22 頁、29-33 頁、193-195 頁）
    、協議書及無擔保債務還款計畫（卷23-24 頁）、離職證明
    書（卷26頁）、轉帳存摺影本（卷51-55 頁）、薪資單（卷
    56-58 頁）、聲請人97至99年度及前配偶、子女97至99年度
    綜合所得稅各類所得資料清單及財產歸屬資料清單（卷59-6
    3 頁、65頁、137-138 頁、213-216 頁）、聲請人勞保投保
    資料（卷66- 67頁）、高雄市鳳山區單親收入戶扶助資格證
    明（卷68頁）、在職證明書（卷115 頁）、家族系統表（卷
    163 頁）、診斷證明書（卷207 頁）等可憑，可信為實。
四、經查：聲請人目前任職於和聯企業股份有限公司（卷115 頁
    在職證明書），97-99 年稅後所得為195,422 元、12,600元
    、194,586 元，平均每月所得16,285元、1,050 元、16,216
    元，名下無財產（卷61-63 頁、65頁各類所得及財產資料清
    單），100 年1 月至5 月及7 月薪資於扣除每月必要之勞保
    293 元及健保500 元後，分為17,425元、17,223元、17,207
    元、17,307元、17,207元、17,469元（卷56-58 頁薪資單）
    ，平均每月所得17,306元，如加上聲請人每月另領有低收入
    戶補助1,500 元（卷39-45 頁），是目前每月固定收入約為
    18,806元（17306+1500）。聲請人陳稱每月需支付1 名子女
    之扶養費用6,946 元（卷228 頁），查聲請人之長女盧宜瑩
    年僅12歲（88年生，卷18頁戶籍謄本），而其生父盧志鵬已
    於88年5 月25日過世（卷19頁戶籍謄本），是以聲請人陳稱
    需獨力扶養一名未成年子女，可信為真，惟考量聲請人目前
    負債情形，依民法第1119條規定，其應負扶養義務之程度，
    自有別於一般，而不能不顧及其目前經濟能力，衡情以每人
    每月6,833 元（99年度受扶養人免稅額82,000元）計算其應
    負擔扶養費，逾此範圍應不可採。而聲請人之生活必要支出
    ，按其於聲請時陳報自己之必要支出費用，全部每月為9,04
    7 元（含膳食費900 元、日常用品費1,237 元、交通243 元
    、瓦斯費1,370 元、電信費544 元、醫療費2,283 元、教育
    費1,356 元、雜支1,114 元，卷222 頁），又聲請人於97年
    11月因非自願離職而毀諾（卷26頁），則以聲請人97年毀諾
    時每月收入16,285元，扣除其必要生活支出9,047 元及扶養
    費用6,833 元後僅餘405 元，已不足繳納每月分期款10,490
    元，又短期或可勉力為之，但終難以為繼，致不能履約，並
    無違常。因此，綜合聲請人之財力無法依協議繼續償還，既
    係因客觀收入減少或不足償還所致，非因協議後故有浪費或
    其他不利償還之行為，實有不可歸責於聲請人之事由，致履
    行顯有重大困難。再者，以聲請人目前平均每月收入18,806
    元，其收入扣除自陳之個人生活費用9,047 元及扶養費用6,
    833 元，每月僅餘2,926 元，對照聲請人之債務總金額685,
    234 元（卷193-195 頁信用報告），以聲請人每月所餘2,92
    6 元逐年為清償，如不計利息尚需約234 個月（685234÷29
    26）即20年始能清償完畢，而聲請人非任職於公家單位或可
    預期將穩定之工作，且收入不豐，尚須獨力扶養一名未成年
    子女，足見聲請人並非一心欲循債務清理之程序以圖脫免債
    務之責任而無任何清償之誠意，確已不足清償債務，堪認聲
    請人之債務大於財產堪認聲請人之債務大於財產，而有不能
    清償債務或有不能清償之虞之情事。而聲請人無擔保或無優
    先權之債務總額未逾新臺幣1,20 0萬元，復無同條例第46條
    規定已經法院裁定開始清算程序或宣告破產及第6 條第3 項
    、第8 條各款所定駁回更生聲請等程序事由存在，則債務人
    聲請更生，是有理由。爰裁定如主文。
中    華    民    國   100    年    10     月    7    日
                  民事庭    法      官  藍家慶
上為正本係照原本作成
本件不得抗告
中    華    民    國   100    年    10     月    7    日
                            書記官  梁竫